臺灣臺北地方法院民事判決　　　　　　 95年度簡上字第374號
上　訴　人　乙○○
訴訟代理人　丁○○律師
被　上訴人　丙○○
上列當事人間請求排除侵害等事件，上訴人對於中華民國95年5
月9 日本院臺北簡易庭94年度北簡字第11064 號第一審判決，提
起上訴，本院於96年3月23日言詞辯論終結，判決如下：
    主      文
原判決廢棄。
被上訴人在第一審之訴及假執行之聲請均駁回。
第一、二審訴訟費用由被上訴人負擔。
    事實及理由
一、被上訴人起訴主張：門牌號碼臺北市○○○路153 之28號房
    屋（以下稱系爭9 樓房屋）為伊所有，其上方第10層樓之房
    屋即門牌號碼臺北市○○○路153 之41號房屋（以下稱系爭
    10樓房屋）則原為上訴人所居住使用，迄民國94年間原審審
    理中始出售予他人。因系爭10樓房屋前後兩間浴室年久失修
    ，供水、排水管線老舊滲水，自91年間起即長時間漏水，造
    成伊之上開房屋浴室天花板、新裝潢受損，生活極為不便，
    屢經伊催請上訴人修繕，均無效果，直至上訴人出售系爭10
    樓房屋予他人後，經新屋主僱工重新裝修系爭10樓房屋之浴
    室，伊房屋之天花板即未再發生漏水現象，顯見伊之房屋浴
    室天花板滲漏係因系爭10樓房屋專用管線漏水所致，依民法
    第196 條、第213 條規定，上訴人自應賠償伊為修復上開天
    花板等裝潢所需支出之修繕費用新臺幣（下同）48,512元。
    另伊長期承受漏水之不便，需不斷接倒所漏污水，精神受有
    痛苦，自亦得依民法第195 條第1 項之規定請求上訴人賠償
    非財產上之損害5 萬元，總計上訴人應賠償伊共計98,512元
    。爰依民法第184 條第1 項前段、第195 條第1 項、第196
    條、第213 條之規定，求為命上訴人如數給付上開損害賠償
    金額之判決。並聲明：上訴人應給付被上訴人98,512元，並
    請宣告假執行等語。
二、上訴人則略以：
（一）被上訴人於約91年間發現其住家漏水，多次要求伊修繕，
      伊亦就被上訴人質疑漏水處陸續僱人施工整修，然被上訴
      人住家漏水情況依舊，足見被上訴人住家漏水之原因與伊
      無關。嗣伊將系爭10樓房屋出售予他人，新屋主並僱工進
      行裝潢整修，社團法人中華民國營建防水技術協進會（以
      下稱營建防水技術協進會）人員於94年11月25日至系爭9
      樓房屋浴室勘查時，已無滲漏水之現象，且系爭10樓房屋
      相對應之部位已全面整修，故無法判斷漏水之形成原因，
      而訴外人游耀州雖受新屋主之委託進行系爭10樓房屋之裝
      潢修繕工程，惟其亦僅表明漏水原因應該是系爭10樓房屋
      浴室地板內之水管滲漏所致，並無法肯定，況游耀州僅進
      行單一樓層之修繕工程，並非整棟大樓之修繕工程，且其
      並不具鑑定漏水之專業，應無法辨別何者為「區分所有權
      部分專用管線」，何者係「公用部分管線」，故其至多僅
      能證明系爭10樓房屋浴室之地板有漏水現象，尚無從證明
      漏水之原因為伊所導致。
（二）伊於出售系爭10樓房屋時，已自價金中扣留10萬元予新屋
      主以處理樓地板漏水問題，新屋主則僱請訴外人游耀州進
      行系爭10樓房屋浴室地板及水管之修繕工程，被上訴人自
      始未支出任何修繕費用。而營建防水技術協進會出具之初
      勘鑑定報告書雖載明系爭9 樓房屋浴室天花板等滲漏水部
      位回復原狀所需費用為48,512元，然此僅為預估之修繕費
      用，並非被上訴人實際支出之費用，故被上訴人並未受有
      任何財產上之損害。
（三）本件被上訴人雖因系爭9 樓房屋浴室天花板有滲漏水情況
      而受有財產上之損害，然此並非人格法益受損且情節重大
      ，是以被上訴人請求非財產上之損害50,000元，於法無據
      等語，資為抗辯。
三、原審依被上訴人之請求判決上訴人如數給付，上訴人不服，
    全部聲明上訴，並上訴聲明：（一）原判決廢棄。（二）被
    上訴人在第一審之訴駁回。被上訴人則答辯聲明：上訴駁回
    。
四、查被上訴人為系爭9 樓房屋之所有人，系爭10樓房屋原為上
    訴人所居住使用，系爭9 樓房屋浴室天花板部位自90、91年
    間起即有滲漏水情形。嗣系爭10樓房屋出售予他人，新屋主
    於94年7 、8 月間僱請訴外人游耀州進行系爭10樓房屋之裝
    潢修繕工程等事實，為兩造所不爭執，並經證人游耀州於原
    審及本院準備程序時證述明確（見原審卷第68、69頁、本院
    卷第71、72頁），自堪信為真實。
五、被上訴人主張系爭9 樓房屋浴室天花板之滲漏水為系爭10樓
    房屋浴室地板、牆壁內裝設之10樓專用給水、排水管線滲漏
    水所致，惟為上訴人所否認，並以前揭情詞置辯。則本件之
    爭點厥為：系爭9 樓房屋浴室天花板處之滲漏水原因為何？
    上訴人對此是否應負侵權行為損害賠償責任？應賠償之金額
    若干？茲分述如下：
（一）按當事人主張有利於己之事實者，就其事實有舉證之責任
      ，民事訴訟法第277 條前段定有明文。次按民法第184 條
      第1 項前段侵權行為損害賠償責任之成立，須行為人因故
      意或過失不法侵害他人之權利，且其行為與損害之發生間
      有相當因果關係，始足當之，是主張他人應負侵權行為責
      任者，應就他人之有故意或過失及其行為與損害之發生間
      有相當因果關係等節負舉證責任。
（二）經查，證人即於94年11月25日至系爭9 樓房屋浴室勘查之
      營建防水技術協進會技術組組長甲○○於本院準備程序時
      證稱：伊到現場勘查時，9 樓已經沒有漏水情形，10樓的
      地板也都重新整修過，所以伊無法判斷9 樓房屋浴室天花
      板的漏水究竟是公用管線或是10樓專用管線造成的等語（
      見本院卷第56頁背面），核與卷附之初勘鑑定報告書所載
      ：「依現場勘查之狀況，已無滲漏水之現象且樓上相對應
      之部位已全面整修裝潢．．．．故無法判斷漏水之形成原
      因」等語相符，是依系爭9 樓、10樓房屋之現況，已無從
      判斷造成系爭9 樓房屋浴室天花板漏水之原因為何。而被
      上訴人雖提出系爭10樓房屋浴室施工前、後之照片為證（
      見原審卷第50頁至第52頁），惟觀諸該照片之內容，至多
      僅能證明系爭10樓房屋浴室地板、牆壁有水漬潮溼現象，
      無從判斷造成該浴室地板、牆壁滲水潮溼之原因為何。而
      證人游耀州於原審及本院準備程序時雖亦證稱；伊當時將
      10樓浴室地板、牆壁的磁磚打掉時，發現牆壁及地板就是
      溼的，依伊的判斷應該是10樓的管線漏了，因為這是臺北
      市最早最高的樓層，裡面的排水管比較老舊，所以伊就將
      管線全部更換，後來去9 樓修繕天花板的污水管線時，看
      見9 樓天花板已經沒有溼溼滲水的情形等語（見原審卷第
      68、69頁、本院卷第71、72頁），是證人游耀州前開證詞
      ，充其量亦僅能證明系爭10樓房屋浴室之地板、牆壁有漏
      水情形，及將管線更換後，已無漏水情事，惟仍不能證明
      其漏水原因為何。其雖又證稱公共管線除原本的鐵管生銹
      外，沒有發現有漏水的現象，依其判斷，前開漏水情形應
      是系爭10樓房屋的專用管線滲漏所導致等語，惟證人所為
      之證言，係供證據之用，貴在陳述自己經歷之見聞，故證
      人所陳述者，必為自己所經歷過去之具體事實，而非對具
      體事實加以判斷，此與鑑定人係就一定事項依其特別知識
      陳述意見，供法院參考者不同。是證人游耀州既自承其並
      非鑑定漏水原因之專業人員，且其亦非承法院之命，就漏
      水原因為鑑定之人，故其前開陳稱系爭10樓房屋浴室地板
      、牆壁之滲水現象應是該房屋的專用管線滲漏所導致一節
      ，非其經歷之具體事實，而係其就漏水原因之判斷，自難
      遽以採信。被上訴人雖另提出光碟片1 張，主張其曾於上
      訴人搬離系爭10樓房屋後之94年3 月16日開啟該屋之用水
      總開關，結果9 樓浴室天花板經常性漏水情形又再發生云
      云，惟為上訴人所否認，而此係被上訴人片面之主張，並
      未與上訴人或其他公正客觀之第三人會同測試、勘查，無
      從認其此部分之主張為真實。
（三）綜上所述，被上訴人前揭所舉事證既未能證明系爭9 樓房
      屋浴室天花板處之滲漏水原因為何，更不能證明係可歸責
      於上訴人，即不能認上訴人有何侵權行為，揆諸前揭說明
      ，被上訴人依侵權行為之法則請求上訴人賠償，即屬無據
      。
六、從而，被上訴人基於民法第184 條第1 項前段、第195 條第
    1 項、第196 條、第213 條之規定，請求上訴人給付98,512
    元，為無理由，不應准許。原審判命上訴人如數給付並依職
    權為假執行宣告，自有未洽。上訴意旨指摘原判決不當，求
    予廢棄改判，為有理由。爰由本院予以廢棄，改判如主文第
    2 項所示。
七、本件事證已臻明確，兩造其餘攻擊或防禦方法，經本院審酌
    後，認均與本件之結論無涉，茲不再一一論述，併予敘明。
八、據上論結，本件上訴為有理由，依民事訴訟法第436 條之1
    第3 項、第450 條、第78條，判決如主文。
中　　華　　民　　國　　96　　年　　4 　　月　　13　　日
                  民事第一庭  審判長法　官　詹文馨
                 　　　　　　   　　法  官　朱漢寶
                                    法  官  蔡和憲
以上正本係照原本作成。
本判決不得再上訴。
中　　華　　民　　國　　96　　年　　4 　　月　　13　　日
                                    書記官  吳文雄
